【裁判字號】    90,上訴,1287
【裁判日期】    901204
【裁判案由】    偽造文書
【裁判全文】
臺灣高等法院臺中分院刑事判決                    九十年度上訴字第一二八七號
    上  訴  人
    即  被  告  乙○○
右上訴人因偽造文書案件，不服臺灣臺中地方法院九十年度自字第二七三號中華民國
九十年五月三十一日第一審判決，提起上訴，本院判決如左：
      主  文
上訴駁回。
    事  實
一、乙○○自民國八十九年四月初起在台中市○○區○○里○○路○段五一號駿琪模
    業有限公司（以下稱駿棋公司）擔任會計，負責公司記帳及銀行提款、存款等業
    務，因誤信刮刮樂詐騙集團向其詐稱其已中獎，需陸續匯款繳納中獎之稅金及相
    關手續費用，乃利用上開工作之便，乘駿棋公司負責人甲○○出國之際，基於意
    圖為自己不法之所有及行使偽造文書之概括犯意，先向保管該公司章及負責人甲
    ○○印章之公司職員林淑茹，騙稱公司需要資金應用，需使用其所保管之上開印
    章提款，致林淑茹誤以為真，而將其所保管之上開印章交予乙○○使用（詐騙印
    章使用部分，乙○○並無不法所有之意圖，此部分不另成立詐欺取財罪）。而乙
    ○○於騙取得上開印章後，即另攜帶其所保管之該公司股東林長旺印章及帳號為
    0000000號之台中市第二信用合作社存摺簿，自民國八十九年八月九日起
    至同年月二十九日止，分別於如附表所示之時間，前往台中市○○路之台中市第
    二信用合作社松竹分社，連續在台中市第二信用合作社存款類存款取款條上，盜
    蓋駿琪模業有限公司、該公司負責人甲○○及股東林長旺之印章於存戶簽章欄處
    ，並偽填提款日期、金額及帳號後，偽造該提款用之存款取款條私文書後，乙○
    ○並持之行使，施用詐術向該分社之承辦人員提領現金，致該分社之承辦人員陷
    於錯誤，而如數交付乙○○如附表所示之金額，前後十四次，乙○○共計詐得現
    款新台幣（下同）六百零七萬五千二百元，足以生損害於駿琪模業有限公司、林
    長旺、甲○○（原審判決漏未記載甲○○）就上開存款帳戶提款權利之行使及台
    中市第二信用合作社松竹分社就該帳號提款作業程序審查之正確性。
二、案經自訴人駿琪模業有限公司提起自訴。
    理  由
一、訊據被告乙○○對於右開事實坦承不諱，核與駿棋公司負責人甲○○庭指訴相符
    ，並有銀行帳簿、取款條、被告簽署之書據、存證信函等影本在卷可稽，本件事
    證明確，被告上開行使偽造私文書、詐欺取財等犯行，堪以認定。
二、被告乙○○在台中市第二信用合作社存款類存款取款條上，盜蓋駿琪公司、該公
    司負責人甲○○及股東林長旺之印章於存戶簽章欄處，並偽填提款日期、金額及
    帳號後，偽造該提款用之存款取款條私文書後，並持之行使，施用詐術向該分社
    之承辦人員提領現金，致該分社之承辦人員陷於錯誤，而如數交付現款，足以生
    損害於駿琪公司、林長旺、甲○○（原審判決漏未記載甲○○，下同）就上開存
    款帳戶提款權利之行使及台中市第二信用合作社松竹分社就該帳號提款作業程序
    審查之正確性。核被告乙○○所為，係犯刑法第二百十六條、第二百十條之行使
    偽造私文書罪及第三百三十九條第一項詐欺取財罪（自訴人認被告尚涉犯刑法第
    三百三十六條第二項業務侵占罪，尚有未洽）。被告盜蓋印章於存款取款條上，
    其盜蓋印章所產生之印文，乃盜蓋印章之當然結果；而盜用印章之行為則為偽造
    取款款私文書之部分階段行為；另偽造私文書之低度行為則為行使之高度行為所
    吸收，均不另論罪，僅論以行使偽造私文書罪。又被告每次行使偽造取款條之行
為，因該取款條同時偽造駿琪模公司、林長旺、甲○○之名義而製作，乃同時侵
    害數法益，為一行使行為，同時觸犯數罪名，應論以想像競合犯，從一重處斷。
    另被告先後多次行使偽造私文書、詐欺取財之行為，均時間緊接，各觸犯構成要
    件相同之罪名，顯各係基於概括之犯意反覆為之，應各論以連續犯，均以一罪論
    ，並各依法加重其刑。被告所犯上開連續行使偽造私文書、連續詐欺取財二罪間
    ，具有方法、結果牽連犯之關係，應從一重論以連續行使偽造私文書處斷。被告
    盜用林長旺印章偽造取款條私文書並加以行使部分，雖未據起訴，惟因與本件自
    訴人提起自訴部分，具有想像競合犯、牽連犯裁判上一罪之關係，基於審判不可
    分之原則，應為起訴效力所及，本院就該部分，自得一併加以審判。原審依據上
    開理由，適用刑法第五十六條、第二百十六條、第二百十條、第三百三十九條第
    一項、第五十五條、罰金罰鍰提高標準條例第一條前段，並審酌被告素行良好，
    犯罪動機，係因遭他人詐騙、所盜領之金額高達六百餘萬元，數額非少，然犯後
    僅清償自訴人三十餘萬元部分款項，其餘巨額款項則均未償還，及其年紀尚輕，
    思慮不周，且犯後坦承犯行，態度良好等一切情狀，量處被告有期徒刑一年，及
    明被告偽造之取款條，雖係被告供犯罪所用之物，然該偽造之取款條，業據被
    告持之行使交付台中市第二信用合作社松竹分社所持有，已非屬被告所有，又非
    違禁物，爰不予宣告沒收，其認事用法均無不合，量刑亦稱允當，被告上訴表示
    其願分期清償，請求撤銷原判決，惟迄無具體清償行動，其上訴為無理由，應予
    駁回。
據上論結，應依刑事訴訟法第三百六十八條，判決如主文。
中       華       民       國   九  十    年    十二     月    四       日
                                臺灣高等法院臺中分院刑事第八庭
                                      審判長法  官  羅  得  村
                                            法  官  劉  榮  服
                                            法  官  陳  賢  慧
右正本證明與原本無異。
如不服本判決應於收受送達後十日內向本院提出上訴書狀，其未敘述上訴之理由者並
得於提起上訴後十日內向本院補提理由書（均須按他造當事人之人數附繕本）。
                                            書記官  許  麗  花
中       華       民       國   九  十    年  十二     月    六       日
附錄論罪科刑法條：
刑法第二百十六條：
行使第二百十條至第二百十五條之文書者，依偽造、變造文書或登載不實事項或使登
載不實事項之規定處斷。
刑法第二百十條：
偽造、變造私文書，足以生損害於公眾或他人者，處五年以下有期徒刑。
刑法第三百三十九條第一項：
意圖為自己或第三人不法之所有，以詐術使人將本人或第三人之物交付者，處五年以
下有期徒刑、拘役或科或併科一千元以下罰金。
                                                                        Ｋ


司法院資訊處製作；財團法人民間司法改革基金會備份。
